臺灣士林地方法院刑事判決　　　　　　　　　　　　　　九十年度訴字第一五四號
　　公　訴　人　臺灣士林地方法院檢察署檢察官
　　被　　　告　乙○○
　　　　　　　　甲○○
　　右　一　人
　　選任辯護人　張豐祥
右列被告因偽造文書等案件，經檢察官提起公訴（八十九年度偵字第四七七八號），
本院判決如左：
    主  文
乙○○竊盜，處有期徒刑貳月，如易科罰金，以參佰元折算壹日，扣案鑰匙壹支沒收
。又連續行使偽造私文書，足以生損害於他人，處有期徒刑伍月，如易科罰金，以參
佰元折算壹日，附表所示之物均沒收。應執行有期徒刑陸月，如易科罰金，以參佰元
折算壹日，緩刑肆年。扣案鑰匙壹支及附表所示之物均沒收。
甲○○幫助行使偽造私文書，足以生損害於他人，處有期徒刑貳月，如易科罰金，以
參佰元折算壹日，緩刑參年。附表所示之物均沒收。
    事  實
一、乙○○於民國八十九年四月二十日下午五時許，在台北市○○○路○段三三五巷
    內，意圖為自己不法之所有，以所有之鑰匙一支，竊得丙○○所有之車號ＱＣＤ
    ─二０二號機車，供己代步之用。
二、乙○○於八十九年二月底，向甲○○談及如有他人身分證，可交予伊拿去辦理行
    動電話「王八卡」（係指冒用他人身分偽造文書向行動電話公司詐得門號ＳＩＭ
    卡，可撥打行動電話並將費用賴在他人帳上）銷售圖利。甲○○於八十九年三月
    中旬，在台北市○○街○段附近某「小歇」泡沫紅茶店，拾獲丁○○脫離本人持
    有之身分證（係丁○○於八十八年十一月七日晚上置於機車置物箱中失竊），因
    乙○○曾有前述要求，甲○○即基於為自己不法所有之意圖，將之侵占入己，並
    基於幫助乙○○辦理「王八卡」之犯意，通知乙○○前來台北市稻江商職並交付
    丁○○之身分證。乙○○則基於為自己不法所有之意圖，自甲○○收受前開贓物
    丁○○之身分證，並基於概括犯意，先於八十九年三月三十日，前往臺北市士林
    夜市某「台霖股份有限公司」（以下簡稱台霖公司）門市，持上開「丁○○」身
    分證，接續在台灣大哥大股份有限公司（以下簡稱台灣大哥大公司）行動電話服
    務申請表（一式四聯，分別為公司留存聯、代理商留存聯、經銷商留存聯及客戶
    留存聯）二份上，以複寫方式，依丁○○身分證填寫姓名、統一編號、出生年月
    日等資料後，於申請人簽章欄偽簽「丁○○」之署名，偽造丁○○名義之行動電
    話申請書私文書，將該二份申請書交予台霖公司門市承辦人員，主張係丁○○欲
    辦理行動電話之意思而行使，使台霖公司門市承辦人員陷於錯誤而交付「000
    0000000」號、「0000000000」號之行動電話ＳＩＭ卡二枚，
    足以生損害於丁○○、台霖公司及台灣大哥大公司對行動電話客戶管理之正確性
    。乙○○復承前開概括犯意，於同年五月五日，至台北市○○區○○路十八號宏
    源通信器材行（以下簡稱宏源行），以同一方法，在遠傳電信股份有限公司（以
    下簡稱遠傳公司）行動電話服務申請表（一式四聯，分別為公司留存聯、客戶留
    存聯、經銷商／門市／專櫃留存聯及存根聯）乙份上，以複寫方式，填載資料後
    並於申請人簽章欄偽簽「丁○○」之署名，偽造丁○○名義之行動電話申請書私
    文書，持交予宏源行店員戊○○，主張係丁○○欲辦理行動電話之意思而行使，
    使戊○○陷於錯誤而交付「0000000000」號之行動電話門號ＳＩＭ卡
    乙枚，足生損害於丁○○、宏源行及遠傳公司對行動電話客戶管理之正確性。因
    丁○○之身分證被竊後已遭他人冒名申請門號積欠話費，故前開三枚行動電話門
    號ＳＩＭ卡均遭限制使用而無法通話。嗣於八十九年五月九日凌晨三時許，乙○○在臺北市○○路十八號附近，騎乘前開贓車時為警查獲，並扣得丁○○之身分
    證乙張，因而查知上情。
三、案經臺北市政府警察局報請臺灣士林地方法院檢察署檢察官偵查起訴。
    理  由
一、訊據被告乙○○就右揭犯行於審理中均坦承不諱，被告甲○○則矢口否認幫助乙○○冒名申辦行動電話門號等語，辯稱因與乙○○為朋友關係，故將撿到的丁○○身分證交予乙○○，伊不知道乙○○拿丁○○身分證去偽造文書詐騙行動電話
    門號ＳＩＭ卡云云，其餘犯行則坦承不諱。經查，右揭犯罪事實業據證人即被害
    人丙○○、丁○○、證人即宏源行店長己○○、店員戊○○於警、偵訊中陳述屬
    實，並有車輛失竊證明單影本乙份、台灣大哥大公司八十九年八月十六日八九資
    警三九○二四號函乙份及行動電話服務申請書公司留存聯影本二張、「東訊專案
    」同意書影本二張及扣案之鑰匙乙支、丁○○身分證乙張、遠傳公司行動電話服
    務申請書存根聯乙紙可資佐證，堪認被告乙○○之自白、被告甲○○就侵占丁○○身分證部分之自白與事實相符，堪以採信。至於被告甲○○雖否認涉有幫助乙○○偽造文書詐取「王八卡」犯行，然查其在審理中自白：伊知道「王八卡」打
    時不用付錢，是用別人身分證申請的等語，足認被告明知「王八卡」是冒用別人
    名義所詐得之門號，用來詐騙電話公司提供通話服務，並把費用賴在別人帳上。
    又被告甲○○於審理中公訴人詢問時，陳稱伊曾向乙○○買「王八卡」，但不能
    使用，伊亦知悉辦理「王八卡」需要身分證，乙○○可能拿丁○○身分證去辦「
    王八卡」，（為何知道要辦王八卡，還將身分證交給被告乙○○？）因為我想是
    朋友所以我就將身分證給乙○○等語，此外並據共同被告乙○○指稱被告甲○○
    交付丁○○身分證時，已經知道身分證的用途是要辦理「王八卡」等語，足認被
    告甲○○所辯顯係卸責之詞，自難採信。綜上，本件事證明確，被告犯行洵足認
    定，應予依法論科。
二、核被告乙○○竊取機車部分，係犯刑法第三百二十條第一項竊盜罪。又收受身分
    證部分，係犯刑法第三百四十九條第一項收受贓物罪。被告甲○○侵占丁○○身
    分證部分，係犯刑法第三百三十七條侵占脫離本人之物罪。又被告乙○○偽簽丁○○署名，偽造行動電話服務申請表並持之交付，詐得門號ＳＩＭ卡，足以生損
    害於他人等犯行，另犯刑法第二百十六條、第二百十條行使偽造私文書及第三百
    三十九條第一項之詐欺取財罪。被告乙○○在八十九年三月三十日填寫兩份台灣
    大哥大公司行動電話服務申請書，係在同一時地所為，侵犯同一法益，評價上難
    以分割，應認係接續犯，為包括一罪。其偽造署押為偽造私文書之部分行為，偽
    造私文書後，復持以行使，偽造之低度行為為行使之高度行為所吸收，不另論罪
    。被告乙○○所犯前後兩次行使偽造私文書罪、前後兩次詐欺取財罪等行為，均
    各時間緊接，所犯各為構成要件相同之罪名，顯係基於概括犯意，均為連續犯，
    應各依刑法第五十六條之規定論以一罪，並依法加重其刑。被告乙○○所犯上開
    行使偽造私文書、詐欺取財、收受贓物三罪間，有方法、目的之牽連關係，應依
    刑法第五十五條規定，從一重之連續行使偽造私文書罪論處。其與竊盜罪間，犯
    意各別，行為分殊，應分論併科。又被告甲○○基於幫助犯意，將丁○○身分證
    交予乙○○，另犯幫助刑法第二百十六條、第二百十條行使偽造私文書及幫助第
    三百三十九條第一項之詐欺取財罪。應依刑法第三十條第二項之規定，按正犯之
    刑減輕之。被告甲○○所犯幫助行使偽造私文書及幫助詐欺取財二罪，係以一行
    為所犯，為想像競合犯，應從一重處斷。又其與前述侵占脫離本人之物罪間，有
    方法、目的之牽連關係，應依刑法第五十五條規定，從一重之幫助行使偽造私文
    書罪論處。爰審酌被告二人犯罪之動機、目的、手段暨被告乙○○犯罪後坦認犯
    行，態度良好、被告甲○○犯後部份坦承等一切情狀，量處如主文所示之刑。按
    刑法第四十一條業於九十年一月十日公布修正，並於同年一月十二日生效，該條
    第一項規定：「犯最重本刑為五年以下有期徒刑以下之刑之罪，而受六個月以下
    有期徒刑或拘役之宣告，因身體、教育、職業、家庭之關係或其他正當事由，執
    行顯有困難者，得以一元以上三元以下折算一日，易科罰金。但確因不執行所宣
    告之刑，難收矯正之效，或難以維持法秩序者，不在此限。」是本件依刑法第二
    條第一項前段規定，應適用修正後較有利被告之刑法第四十一條第一項前段規定
    ，並諭知易科罰金之折算標準。末查被告二人均未曾受有期徒刑以上刑之宣告，
    此有台灣高等法院被告全國前案紀錄表在卷可稽，其因年輕識淺，一時失慮，事
    後已具悔意，經此教訓，當知警惕而無再犯之虞，本院因認本件之刑以暫不執行
    為適當，爰併予分別宣告緩刑如主文所示，以啟自新。
三、(一)扣案之鑰匙一支，為被告乙○○犯罪所用之物，並為其所有，應依刑法第三十
    八條第一項第二款規定宣告沒收；(二)偽造「丁○○」名義之台灣大哥大公司行動
    電話服務申請書客戶留存聯貳張（含其上偽造之「丁○○」署名各壹枚）、偽造
    「丁○○」名義之遠傳公司行動電話服務申請表客戶留存聯壹張（含其上偽造之
    「丁○○」署名壹枚），為被告乙○○所有供犯行使偽造私文書罪所用之物，雖
    未扣案，但無證據證明業已滅失，仍應依刑法第三十八條第一項第二款沒收；(三)
    偽造之「丁○○」名義之台灣大哥大公司行動電話服務申請書公司留存聯、代理
    商留存聯、經銷商留存聯各貳張，「東訊專案」同意書貳張及遠傳公司行動電話
    服務申請表公司留存聯、經銷商／門市／專櫃留存聯、存根聯各壹張，雖係被告
    所偽造之私文書，但既經交付，已非被告所有，固不得宣告沒收，惟其上偽造之
    「丁○○」署名共計十一枚，除扣案之遠傳公司申請書存根聯上署名乙枚外，其
    他十枚雖未扣案，然無證據堪認其已滅失，不論扣案與否，均應依刑法第二百十
    九條沒收；(四)未扣案之ＳＩＭ卡三枚，係犯罪所得之物，訊據被告乙○○陳稱業
    已丟棄，爰不宣告沒收。
據上論斷，應依刑事訴訟法第二百九十九條第一項前段、刑法第二條第一項前段、第
三十條、第五十六條、第二百十六條、第二百十條、第三百二十條第一項、第三百三
十七條、第三百三十九條第一項、第三百四十九條第一項、第五十五條、第四十一條
第一項前段、第七十四條第一款、第五十一條第五款、第二百十九條、第三十八條第
一項第二款、罰金罰鍰提高標準條例第一條前段、第二條，判決如主文。
本案經檢察官蘇佩鈺到庭執行職務。
中      華      民      國      九十一      年    三    月    二十一    日
                                  臺灣士林地方法院刑事第一庭
                                      法  官  高  愈  杰
右正本證明與原本無異。
如不服本判決，應於送達後十日內，向本院提出上訴狀。
                                      書記官  蘇  彥  宇
中      華      民      國      九十一      年    三    月    二十二    日
附錄本案論罪科刑法條：
刑法第二百十條
  偽造、變造私文書，足以生損害於公眾或他人者，處五年以下有期徒刑。
刑法第二百十六條
  行使第二百十條至第二百十五條之文書者，依偽造、變造文書或登載不實事項或使
  登載不實事項之規定處斷。
刑法第三百二十條第一項
  意圖為自己或第三人不法之所有，而竊取他人之動產者，為竊盜罪，處五年以下有
  期徒刑、拘役或五百元以下罰金。
刑法第三百三十七條
  意圖為自己或第三人不法之所有，而侵占遺失物、漂流物或其他離本人所持有之物
  者，處五百元以下罰金。
刑法第三百三十九條第一項
  意圖為自己或第三人不法之所有，以詐術使人將本人或第三人之物交付者，處五年
  以下有期徒刑、拘役或科或併科一千元以下罰金。
刑法第三百四十九條第一項
  收受贓物者，處三年以下有期徒刑、拘役或五百元以下罰金。
附表
一、偽造「丁○○」名義之台灣大哥大股份有限公司行動電話服務申請書客戶留存聯
    貳張（含其上偽造之「丁○○」署名各壹枚）
二、偽造「丁○○」名義之遠傳電信股份有限公司行動電話服務申請表客戶留存聯壹
    張（含其上偽造之「丁○○」署名壹枚）
三、在台灣大哥大股份有限公司行動電話服務申請書公司留存聯、代理商留存聯、經
    銷商留存聯各貳張上偽造之「丁○○」署名共陸枚
四、「東訊專案」同意書貳張上偽造之「丁○○」署名各壹枚
五、遠傳電信股份有限公司行動電話服務申請表公司留存聯、經銷商／門市／專櫃留
    存聯及扣案之存根聯各壹張上偽造之「丁○○」署名各壹枚
